【裁判字號】    89,易,5516
【裁判日期】    900130
【裁判案由】    贓物等
【裁判全文】
臺灣高雄地方法院刑事判決                        八十九年度易字第五五一六號
    公  訴  人  臺灣高雄地方法院檢察署檢察官
    被      告  甲○○
    被      告  丙○○
    共      同
    選任辯護人  朱育男
    被      告  乙○○
右列被告因竊盜案件，經檢察官提起公訴（八十九年度偵字第一八八五七號），本院
判決如左：
    主  文
甲○○共同故買贓物，累犯，處有期徒刑陸月，如易科罰金，以佰元折算壹日，又
意圖為自己不法之所有，而侵占遺失物，累犯，處罰金伍仟元，如易服勞役以佰元
折算壹日。
丙○○共同故買贓物，處有期徒刑肆月，如易科罰金，以佰元折算壹日，被訴侵占
遺失物部分無罪。
乙○○收受贓物，處拘役伍拾日，如易科罰金，以佰元折算壹日。
    事  實
一、甲○○（曾於民國八十五年因偽造文書案件，為法院判處有期徒刑十月確定，嗣
    於八十六年十月三日執行完畢）與丙○○互為犯意聯絡，於八十八年三月間某日
    ，二人在彰化交流道附近向不詳姓名之人洽購汽車，而明知引擎號碼D一六Z0－
    0000000號，未懸掛車牌且無行車執照之自用小客車係來路不明之贓物（
    該車車牌號碼為A五－五四二０號，車主為丁○○○，於八十七年十二月十日下
    午四時許在彰化縣彰化市○○○路三六巷二弄四號前被竊，價值約新臺幣二十餘
    萬元），竟以新臺幣（下同）十萬元低價向該人購入；又甲○○於八十九年六月
    間某日，在高雄縣鳳山市○○路附近之汽車解體場前，見有二面號碼VE－四八四
    二號車牌遺落該處（該二面車牌為黃福源所有，於八十九年六月九日在鳳山市○○街四四號前被竊），竟意圖為自己不法之所有，侵占該二面車牌，並於侵占該
    二面車牌後，交付丙○○並與丙○○一同懸掛該二面車牌在前揭購入之贓車上，
    並與丙○○共同使用前揭購入之贓車及甲○○侵占之車牌。八十九年七月間某日
    ，乙○○明知前揭丙○○使用之懸掛VE－四八四車牌汽車並無任何行車執照等項
    資料，顯係來路不明贓車，竟向丙○○借得該輛贓車使用，嗣至八十九年八月二
    十一日上午八時許，乙○○駕駛前揭汽車行經鳳山市○○○路前為警查獲，經循
    線調查始悉上情。
二、案經高雄縣警察局報請臺灣高雄地方法院檢察署檢察官偵查起訴。
    理  由
一、被告甲○○、丙○○及乙○○均否認知贓情事，被告林嘉紘辯稱：買車是我自己
    過去彰化交流道的，被告丙○○並沒有過去，該車是因要買來代步，我是透過汽
    車雜誌、中古車訊打行動電話跟買主聯絡，我們是約定時間在彰化交流道交車，
    車價十萬元，買入該車時，賣主說因大撞已經向監理所註銷所以沒有車牌，當天
    賣主他說證件也沒有帶來，要明天寄給我，然後由我拿資料去監理站辦理就可以
    領牌，但資料一直沒有寄來，至於VE－四八四車牌是我在鳳山市○○路附近汽車
    解體場撿獲等語。被告丙○○則辯稱：我與被告甲○○是男女朋友，我們的錢沒
    有分開，我們賺的錢都是共用，車子是被告甲○○買的等語。被告乙○○則辯稱
    ：被告丙○○交給我該輛車子時，因為該車引擎會漏油，所以叫我路上使用要小
    心，我不知是贓車等語。
二、經查前揭引擎號碼D一六Z0－0000000號自用小客車，係屬丁○○○所有
    而於八十七年十二月十日下午四時許在彰化縣彰化市○○○路三六巷二弄四號前
    被竊，以及VE－四八四車牌二面車牌為黃福源所有而於八十九年六月九日在鳳山
    市○○街四四號前被竊等情，已據被害人丁○○○及黃福源於警訊中供證明確，
    並有贓物認領收據及車輛竊盜車牌遺失資料個別查詢報表各二紙在卷可證。又查
    ，被告甲○○於警訊中亦承認以十萬元在彰化交流道附近購入前揭丁○○○遭竊
    未懸掛之汽車，以及於八十九年六月間某日，在高雄縣鳳山市○○路附近之汽車
    解體場前拾獲號碼VE－四八四車牌侵占入己之事實，另被告丙○○在警訊中亦承
    認其與被告甲○○共同出資十萬元購買前揭汽車，後來VE－四八四車牌二面由甲○○本人要掛上時，我有在旁幫忙，該車原本由我與甲○○共同使用，後來借給
    乙○○等情，而被告丙○○於檢察官偵查中亦承認八十八年三月間與一名自稱魏
    先生之男子接洽後，當時丙○○認為十萬元車價便宜，所以才與男友到彰化交流
    道之事實，另被告乙○○於警訊初訊時亦承認被告丙○○出借該車時曾告知該車
    有問題，要乙○○路上行駛小心等情。即依前揭被告甲○○、丙○○於警訊及檢
    察官偵查中所作供述，被告二人以認為該車車價反於一般市價顯然便宜而當場交
    付該車價金，且並沒有依一般正常程積極檢視行車執照、車籍資料等項文件而在
    交流道附近交易，復不探詢賣主資料以供取得車輛合法使用執照，亦即被告甲○○、丙○○以低廉價格購入該車時並不在乎賣主有無正當權利之情形，被告甲○○、丙○○辯稱取得該車時不知贓物情事，顯不可採。再者，被告甲○○懸掛該
    車牌時，復由被告丙○○在旁幫忙，被告丙○○嗣後借給另被告乙○○使用，因
    被告丙○○無法交付行車執照供被告乙○○使用，且因收受甲○○交付車牌而幫
    忙懸掛，被告丙○○要出借該車給被告乙○○時，對於路上行駛可能由警查出不
    法情事已經有所預知，所以被告乙○○警訊初供時承認丙○○曾告知該車有問題
    要小心等語為可採信，即被告甲○○、丙○○辯稱購入贓車而不知贓，以及被告
    乙○○嗣後翻異警訊初供辯稱是丙○○告知其引擎有問題要小心等語，均屬卸責
    之詞而不可採，被告甲○○、丙○○、乙○○罪證明確，犯行洵可認定。
三、核被告甲○○所為，係犯刑法第三百四十九條第二項故買贓物罪及同法第三百三
    十七條侵占遺失物罪。被告丙○○則係犯刑法第三百四十九條第二項之故買贓物
    罪，被告乙○○則係犯刑法第三百四十九條第一項之收受贓物罪。被告甲○○、
    丙○○所犯故買贓物罪，係有犯意聯絡及行為分擔，均係共同正犯。又被告甲○○於八十八年三月間買入前揭贓車，復巧於八十九年六月間某日拾獲前揭黃福源
    失竊車牌後懸掛在上開贓車上，被告甲○○所犯侵占遺失物罪，顯係另起犯意，
    應與故買贓物罪分論併罰。又查被告甲○○曾於民國八十五年因偽造文書案件，
    為法院判處有期徒刑十月確定，嗣於八十六年十月三日執行完畢，有臺灣高雄地
    方法院檢察署刑案資料查註紀錄表在卷可稽，被告五年內復犯本件有期徒刑以上
    刑之罪，為累犯，應依法加重其刑。分別審酌被告甲○○、丙○○及乙○○犯罪
    之動機、目的、素行、被害人受害程度及被告三人犯罪情節與犯後態度等一切情
    狀，分別量處被告甲○○、丙○○、乙○○如主文所示之刑，併諭知有期徒刑、
    拘役易科罰金以及罰金易服勞役之折算標準。
四、公訴人起訴被告丙○○與被告甲○○於八十九年六月間在高雄縣鳳山市○○路汽
    車解體場拾獲黃福源之VE－四八四車牌二面並侵占入己等情，認被告丙○○另犯
    刑法第三百三十七條之侵占遺失物罪，而公訴人前揭所認被告丙○○侵占遺失物
    罪嫌，係有被告甲○○於檢察官偵查中供稱：車牌是我與丙○○在中安路撿到的
    等語為證。惟查，被告甲○○於警訊中及本院審理時，均供稱係其個人在中安路
    撿拾該二面車牌等語，有卷附警訊筆錄及本院審理筆錄可稽，另被告丙○○則於
    警訊、檢察官偵查中及本院審理時並無承認拾獲車牌情事，而被告丙○○則於警
    訊初供時曾謂被告甲○○本人懸掛上開車牌，而其則在旁幫忙等語，上開被告丙○○警訊初供與被告甲○○在警訊中初次製作筆錄時之陳述：車牌是我拿回去，
    由我與丙○○幫我一同掛上的等語尚係符合，即依前揭被告二人所作供述證明之
    事實為被告甲○○拾獲前揭車牌後侵占入已，已係因財產上之犯罪不法取得上開
    車牌，被告甲○○嗣後交付該車牌給另被告丙○○而由丙○○幫忙懸掛並有共同
    使用車牌情形，被告丙○○對於另被告甲○○拾獲並侵占車牌之時並無犯意聯絡
    及行為分擔，縱被告丙○○倘嗣後知悉該車牌為贓物而收受幫忙懸掛使用，亦係
    被告甲○○財產上犯罪取得財物後，對該財物之收受行為，即前揭公訴人認被告
    丙○○與另被告甲○○共同侵占遺失物罪部分，核屬不能證明，應諭知被告丙○○該被訴侵占遺失物罪部分為無罪之諭知，附此明。
五、本件被告甲○○、丙○○行為後，刑法第四十一條已於九十年一月十日修正公布
    ，並於同月十二日生效，而修正後條文係規定最重本刑為五年以下有期徒刑之罪
    ，而受六月以下有期徒刑或拘役之宣告，因身體、教育、職業或家庭之關係或因
    其他正當事由，執行顯有困難者，得以一元以上，三元以下折算一日，易科罰金
    。即比較修正前後條文規定，自以上開修正後條文規定最有利於被告，爰依刑法
    第二條第一項規定，適用上開修正後刑法第四十一條規定，對被告所處之刑諭知
    易科罰金之折算標準，併此明。
據上論結，應依刑事訴訟法第二百九十九條第一項前段，刑法第二十八條、第二條第
一項、第三百四十九條第一項、第二項、第三百三十七條、第四十一條、第四十二條
第二項、第四十七條、罰金罰鍰提高標準條例第一條前段，第二條判決如主文。
本案經檢察官吳傑人到庭執行職務。
中    華    民    國      九十      年      一      月       三十       日
                                     臺灣高雄地方法院刑事第三庭
                                         法  官  周志賢
右正本證明與原本無異。
如不服本判決，應於判決送達後十日內，向本院提出上訴狀。
                                         書記官  簡鴻雅
中    華    民    國      九十      年      一      月       三十       日


司法院資訊處製作；財團法人民間司法改革基金會備份。
